最高法院刑事判決　　　　　　九十六年度台上字第四五七六號
上　訴　人　甲○○
　　　　　　乙○○
上 列一 人
選任辯護人　張居德律師
上列上訴人等因違反毒品危害防制條例等罪案件，不服台灣高等
法院台中分院中華民國九十六年五月十六日第二審判決（九十五
年度上重訴字第六四號，起訴案號：台灣彰化地方法院檢察署九
十四年度偵字第六０八三、六０八四、六八六０號），提起上訴
，本院判決如下：
    主  文
上訴駁回。
    理  由
按刑事訴訟法第三百七十七條規定：上訴於第三審法院，非以判
決違背法令為理由不得為之；是提起第三審上訴，應以原判決違
背法令為理由，係屬法定要件；如果上訴理由書狀並未依據卷內
訴訟資料具體指摘原判決不適用何種法則或如何適用不當，或所
指摘原判決違法情事，顯與法律規定得為第三審上訴理由之違法
情形不相適合時，均應認其上訴為違背法律上之程式，予以駁回
。原判決關於上訴人甲○○部分及上訴人乙○○販賣第二級毒品
部分，撤銷第一審關於上開部分之判決，改判論處甲○○連續販
賣第一級毒品，處有期徒刑十五年；又連續共同販賣第二級毒品
，處有期徒刑六年六月。改判論處乙○○共同販賣第二級毒品，
累犯，處有期徒刑五年。
甲○○之上訴意旨略以：甲○○所犯販賣第一級毒品罪及販賣第
二級毒品罪，具實質上一罪或裁判上一罪關係，販賣第二級毒品
罪應為販賣第一級毒品罪所吸收，方符公平正義原則。原判決對
甲○○已援引刑法第五十九條減輕其刑，若再另論販賣第二級毒
品罪，於法不合等語。乙○○之上訴意旨略以：(一)、證人廖學祺
在第一審證稱：「（跟被告『指甲○○』買過幾次？）三次；（
交易時甲○○帶何人去？）前二次沒有，但是第三次有帶一個女
的；（是否看過在庭被告乙○○？）沒見過；（甲○○交易時，
有無帶乙○○在現場過？）我沒有看過他」等語，原判決竟憑為
認定乙○○犯罪之證據，其認定事實與所採證據顯然不相適合，
有理由矛盾之違法。(二)、共同被告甲○○於審判中全部認罪，並
於第一審證稱與伊一起販賣毒品的女生係其藥頭「文文」；並稱
乙○○並未一起販毒等語，參以證人廖學祺曾於偵查中指認乙○
○之照片，陳稱「不像」與甲○○一起販毒給伊的女生，原判決
就上開有利乙○○之證詞，未說明究有何瑕疵而不能採信，自有
判決不載理由之違法。(三)、甲○○於偵訊時先稱「乙○○沒有幫
伊販賣毒品，都是伊親自拿毒品給買家」，嗣又稱「有可能是買
家在另一邊，所以乙○○幫伊順手把毒品交給買家」等語，證詞
前後矛盾，且甲○○並未供稱民國九十四年七月九日二十一時在
二崙鄉荷苞嶼楊賢橋販賣新台幣（下同）五千元安非他命予廖學
祺時，乙○○有共同參與，原判決竟採為認定上訴人乙○○有於
上開時、地與甲○○共同販賣安非他命予廖學祺之證據，採證違
法，判決有理由矛盾之違誤。(四)、原判決理由謂：「乙○○於偵
查中供陳：曾與甲○○一同販賣安非他命一次予廖學祺，由甲○
○開車，伊坐在副駕駛座轉交毒品，……又甲○○偵查中結證稱
：乙○○知道伊販毒，在伊體力不濟時，會同乙○○一同販毒，
如買方在乙○○座位一側時，會由乙○○轉交毒品及交易價金，
廖學祺於原審亦結證稱：伊向甲○○購買毒品，前面二次甲○○
均未載同他人，第三次則車上有一個女的，坐在副駕駛座，由他
交付毒品及收受伊的金錢等情。渠等所供情節，與乙○○自白內
容相符合」、「如附表一編號二號之（３）部分，經證人廖學祺
於原審結證，補強甲○○之證言證明力」等語。原判決以購毒者
即對向共犯廖學祺第一審證詞，與共犯甲○○偵查中不利乙○○
之陳述，互為補強，自屬違背證據法則，且甲○○上開偵查中之
陳述，未經被告或其辯護人行使反對詰問權，無證據能力，原判
決採為判決依據，有判決適用法則不當之違法等語。
惟查：原判決依憑上訴人甲○○在第一審坦承犯行不諱之供詞、
乙○○在偵查中供稱：伊曾與甲○○一同販賣安非他命一次予廖
學祺，由甲○○開車，伊坐在副駕駛座轉交毒品之供詞、證人廖
學祺、吳瑩妤、王嘉新、李湘鈴、李慶龍、程奇峰、廖淑珍、蔡
榮全暨甲○○之證詞、扣案之海洛因七包（合計淨重六二公克，
原為五包，其中二包內各裝有二包海洛因，共計七包）、甲基安
非他命三包（合計淨重七七．一八公克，取樣０．一二公克鑑罄
，合計驗餘淨重七七．０六公克）、甲○○所有供販賣海洛因、
甲基安非他命聯繫使用之行動電話機具三具、杓子一支、筆記簿
二本、洗粉杯一個、夾鏈殘渣袋四個、空夾鏈袋八個、裝毒品用
茶葉罐一個、台灣彰化地方法院檢察署通訊監察書、毒品案監察
譯文表、通聯調閱查詢單、查緝現場照片、法務部調查局九十四
年十月七日調科壹字第一四００一二０五八號鑑定通知書、憲兵
司令部刑事鑑識中心九十四年十月十三日安鑑字第０二四三二
號鑑驗通知書各一份等證據資料，認定甲○○有原判決事實欄一
所載之販賣第一級毒品及販賣第二級毒品犯行、乙○○有原判決
附表一編號二所載之販賣第二級毒品犯行；已於理由內，詳敘其
調查證據之結果及取捨證據認定之理由，並就乙○○於原審否認
犯罪，辯稱：伊不曾與甲○○一起販賣甲基安非他命，亦未幫甲
○○販賣、轉交毒品或收取販毒所得等語，認非可採，已依據卷
內資料，予以指駁及說明（見原判決正本第七頁）。從形式上觀
察，原判決並無理由不備、理由矛盾、適用法則不當及依法應於
審判期日調查之證據而未予調查等違背法令之情形。按取捨證據
及認定事實，乃事實審法院適法職權之行使，其對證據證明力所
為之判斷，苟不悖通常一般人日常生活之經驗，又未違背客觀上
應認為確實之定則，並已敘明其何以為此判斷之心證理由者，即
不能任意指為違法。又按修正前刑法關於連續犯之規定，係以連
續數行為而犯同一罪名，為成立要件；所謂同一罪名，係指構成
要件相同之罪名而言。故在同一法條或同一項款中有數罪名，如
各罪犯罪構成要件不同時，仍不得成立連續犯。且按毒品危害防
制條例第四條第一項之販賣第一級毒品罪與同條第二項之販賣第
二級毒品罪，犯罪構成要件不同，與刑法修正前之連續犯規定不
合。且依原判決確認之事實，甲○○販賣第一級毒品及販賣第二
級毒品罪之犯罪時間、販賣對象均不相同，犯行各自獨立，甲○
○之所為，亦與刑法第五十五條規定裁判上一罪關係之情形不符
，不能論以一罪。原判決綜合卷內證據資料，依推理作用，分別
依販賣第一級毒品罪及販賣第二級毒品罪論處，自無違誤。甲○
○上訴意旨任意指摘，自非適法之第三審上訴理由。又原判決並
未採取證人廖學祺所供：「（是否看過在庭被告乙○○？）沒見
過；（甲○○交易時，有無帶乙○○在現場過？）我沒有看過他
」之證詞；乙○○上訴意旨(一)指摘原判決採取上開廖學祺之證詞
認定事實，係有矛盾云云，即屬誤會。又證人之供述前後稍有不
符或相互間有所歧異，究竟何者為可採，事實審法院非不可本於
經驗法則，斟酌其他情形，作合理之比較，定其取捨；若其基本
事實之陳述與真實性無礙時，仍非不得予以採信，非謂一有不符
或矛盾，即認其全部均為不可採信；從而供述之一部認為真實者
，予以採取，自非證據法則所不許；因之，證人供述前後縱有出
入，事實審法院依憑證人前後之供述，斟酌其他證據，本於經驗
法則與論理法則，取其認為真實之一部，作為論罪之證據，自屬
合法。又就證人先後不同之證述，明示採取其中部分作為判決之
基礎時，原即含有摒棄與其相異部分之意，此乃證據取捨之當然
結果，自無庸於判決理由內一一敘明。依卷內資料，廖學祺在警
詢中指證乙○○之照片，係供稱警方所提供照片上之人，伊無法
辨認等語（見警卷第六七頁），並未供稱「不像」云云；乙○○
上訴意旨(二)未憑卷內資料，予以指摘，已非適法。又原判決綜合
調查證據之結果，就甲○○於審理中前後證詞有出入之處，已於
理由內敘明其取捨證據之依據及認定之理由，核無違背證據法則
，判決並無違誤。原判決理由復敘明，依憑證人即共同被告甲○
○於偵查中證稱：被告乙○○知道伊販毒，在伊體力不濟時，會
同乙○○一同販毒，如買方在乙○○座位一側時，會由乙○○轉
交毒品及交易價金等語，及證人即購毒者廖學祺在第一審證稱：
伊向甲○○購買毒品，前面二次甲○○均未載同他人，第三次則
車上有一個女的，坐在副駕駛座，由她交付毒品及收受伊的金錢
等語，核與乙○○於偵查中供稱：曾與甲○○一同販賣安非他命
一次予廖學祺，由甲○○開車，伊坐在副駕駛座轉交毒品等語相
符之證詞，據以認定乙○○在偵查中之前開自白與事實相符而予
採取（見原判決正本第七頁），所為論斷俱與卷內資料相符，判
決並無違誤。原判決既已依卷內資料，敘明其憑以判斷之證據，
自係摒棄廖學祺及甲○○部分與前揭論斷意旨不合之供詞，原判
決縱未於理由內一一敘明，亦不能指為違法。又原判決已敘明依
憑廖學祺警詢、偵查及審理中之證詞及甲○○之部分供詞，認定
甲○○有販賣安非他命予廖學祺三次，其中第三次係於九十四年
七月九日下午，在雲林縣二崙鄉荷苞嶼楊賢橋，販賣五千元之甲
基安非他命予廖學祺等情（見原判決正本第四頁），核與卷內資
料相符（見警卷第二五頁廖學祺供詞、偵字第六０八三號卷第一
０二頁甲○○證詞）。又原判決依廖學祺在原審所述甲○○第三
次販賣毒品予伊時，係由車上一個女子交貨，前兩次甲○○沒有
載其他人之供詞及乙○○自承有與甲○○一同販賣毒品予廖學祺
之供詞，據以推認乙○○與甲○○共同販賣甲基安非他命予廖學
祺之時間、地點；核係事實審法院認定事實適法職權之行使，自
屬合法；乙○○上訴意旨(二)、(三)，徒憑己意，就原審採證認事自
由判斷職權之合法行使，並就原判決已詳敘其得心證理由之事項
，再為單純事實上爭執，自非適法之第三審上訴理由。又按被告
以外之人於偵查中向檢察官所為之陳述，除顯有不可信之情況者
外，得為證據，刑事訴訟法第一百五十九條之一第二項定有明文
。原判決採取甲○○偵查中不利乙○○之證詞，已敘明該甲○○
偵查中具結之證詞，並無顯不可信之情況而予採取之理由（見原
判決正本第七頁至第八頁）；再依卷內審判筆錄之記載，第一審
審理中，甲○○已經法院依乙○○辯護人之聲請，以證人身分行
交互詰問程序，證人甲○○之證詞既予乙○○及其辯護人詰問之
機會，原判決認甲○○偵查中之證詞具證據能力，並就甲○○上
開證詞與案內卷證而為綜合判斷，自屬合法；乙○○上訴意旨(四)
，執以指摘，殊非適法之第三審上訴理由。其他上訴意旨，或係
對於原審採證認事之適法職權行使，為事實上之爭執，或未依據
卷內資料具體指摘原判決究係如何違背法令，俱非合法。綜上所
述，應認上訴人等之上訴違背法律上之程式，均予以駁回。
據上論結，應依刑事訴訟法第三百九十五條前段，判決如主文。
中　　華　　民　　國　九十六　年　　八　　月　二十三　日
                      最高法院刑事第十一庭
                          審判長法官  林　永　茂
                                法官  洪　文　章
                                法官  蘇　振　堂
                                法官  何　菁　莪
                                法官  黃　梅　月
      本件正本證明與原本無異
                                      書  記  官
中　　華　　民　　國　九十六　年　　八　　月　二十七　日
                                                      Ｅ
